【裁判字號】    92,簡上,162
【裁判日期】    921029
【裁判案由】    違反保護令罪
【裁判全文】
臺灣士林地方法院刑事判決                        九十二年度簡上字第一六二號
    上  訴  人  臺灣士林地方法院檢察署檢察官
    被      告  甲○○
右上訴人，因被告違反保護令罪案件，不服本院士林簡易庭九十二年度士簡字第八二
一號，中華民國九十二年六月十九日第一審刑事簡易判決（聲請簡易判決處刑案號：
臺灣士林地方法院檢察署九十二年度偵字第四二七八號），提起上訴，暨移請併案審
理（併辦案號：臺灣士林地方法院檢察署九十二年度偵字第六八三０號），本院管轄
之第二審合議庭判決如左：
    主  文
原判決撤銷。
甲○○連續違反法院依家庭暴力防治法第十三條所為禁止實施家庭暴力行為之裁定，
處拘役拾日，如易科罰金以佰元折算壹日，緩刑貳年，緩刑期內付保護管束，並
應遵守如附表所示之事項。
    事  實
一、甲○○、乙○○為夫妻關係，二人屬家庭暴力防治法第三條第一款所定之家庭成
    員關係，因甲○○於民國（下同）九十一年一月二十五日，在臺北市○○區○○
    街一段三二三之二號三樓住處，徒手毆打乙○○，致乙○○受有頭枕部挫傷腫痛
    之傷害（傷害部分，已經乙○○撤回告訴，另案由臺灣士林地方法院檢察署檢察
    官於九十一年三月十五日以九十一年度偵字第二四六二號案件為不起訴處分確定
    ），已發生家庭暴力之行為，乙○○遂依法聲請保護令，先經臺灣士林地方法院
    於九十一年二月五日以九十一年度暫家護字第三二號核發民事暫時保護令（於九
    十一年三月三日送達予甲○○），並因聲請上開暫時保護令，視為已有保護令之
    聲請，再於同年五月二十四日由臺灣士林地方法院以九十一年度家護字第八二號
    核發民事通常保護令（於九十一年六月十五日送達予甲○○），裁定諭令甲○○
    不得對乙○○實施身體或精神上不法侵害行為；甲○○不得直接或間接對乙○○
    為騷擾、通話之聯絡行為，且該保護令之有效期間為十個月。詎甲○○於前開民
    事保護令核發執行後，竟基於違反保護令之概括犯意及恐嚇危害安全之犯意，連
    續於保護令有效之期間內為下列行為，而違反前開民事保護令：
（一）先於九十二年三月十一日晚間十一時許，甲○○返回住處擬用餐，因乙○○未
      煮飯且不在，甲○○於撥打乙○○手機後仍尋覓未果，乃出外飲酒（酒後尚未
      達心神喪失或精神耗弱之程度），嗣於九十二年三月十二日凌晨零時許，於再
      次返家後見乙○○已回來，遂趨前質問乙○○前往何處，因懷疑乙○○所言而
      與乙○○發生口角後，竟基於違反前開民事通常保護令之概括犯意，以手掌摑
      乙○○之臉頰，對於乙○○實施身體上不法侵害及騷擾之行為，違反前開民事
      通常保護令，惟未造成乙○○受有傷害之結果。乙○○旋即報警，甲○○隨後
      為趕至現場之警員送醫後製作筆錄移送偵辦。
（二）甲○○又於九十二年三月十五日下午六時三十分許，前往臺北市○○區○○路
      一０一巷一號一樓乙○○擔任店長之工作場所「金錢豹寵物店」門口，欲強行
      與乙○○見面並進入店內，因遭「金錢豹寵物店」之店員陳艾倫阻擋，詎甲○
      ○復承前開違反保護令之概括犯意，並基於恐嚇之決意，對乙○○揚言稱：「
      你給我出來，妳不出來，我就給妳好看」等語，以加害生命、身體之言語恐嚇
      乙○○，使乙○○心生畏懼，致生危害於乙○○之安全，並同時以此方法對乙
      ○○實施精神上不法侵害及騷擾之行為而違反前開民事通常保護令。嗣經乙○
      ○報警後，隨即由員警在「金錢豹寵物店」前逮捕甲○○移送偵辦。
二、案經被害人乙○○訴由臺北市政府警察局士林分局報請臺灣士林地方法院檢察署
    檢察官偵查後聲請簡易判決處刑，暨被害人乙○○訴由臺北市政府警察局北投分
    局報請同署檢察官移送併案審理。
    理  由
一、訊據被告甲○○就前揭事實欄一（一）所示掌摑被害人乙○○之事實固供承不諱
    ，惟就前揭事實欄一（二）所示之事實，則坦承有於上開時、地前往「金錢豹寵
    物店」找被害人乙○○等情，惟矢口否認有何違反保護令及恐嚇之犯行，辯稱：
    那天我是叫我母親跟我一起去找乙○○回家，當時我只是說你跟我回家，這麼多
    人站在這邊不好看，我沒有進入「金錢豹寵物店」，是我母親進去跟我太太乙○
    ○講話的，當時因為我忘記有收到保護令這回事，所以才去找乙○○的云云。然
    查右揭事實，業據被害人乙○○〔詳見臺灣士林地方法院檢察署九十二年度偵字
    第四二七八號卷第十七頁背面警訊稱：「我丈夫甲○○於九十二年三月十五日約
    十八時三十分許，來我工作地點文林路一０一巷一號一樓找我，並對我言你給我
    出來你不出來，我就給你好看，我一聽便嚇到心生畏懼，便報警處理。」等語、
    同卷第四八頁背面九十二年五月二十八日偵訊筆錄稱：「（問：是否銘有恐嚇你
    ？）是，當日他在外面大叫說『如果妳不回家，就要給妳好看』。」等語、同署
    九十二年度偵字第五三０五號卷第十五頁警訊稱：「（問：請詳述昨十一時警方
    到場後之處置情形？）昨十一日約二十三時許我先生返家即騷擾我且已酒醉，隨
    後就出手打我，我即報警處理警方到場，隨後將我先生送至精神病院就診。」等
    語〕及證人陳艾倫〔詳見同署九十二年度偵字第四二七八號卷第十九頁至第十九
    頁背面警訊稱：「現於士林區○○路一０一巷一號一樓金錢豹寵物店任店員。（
    問：今日因何事至本所製作筆錄？）因今日有人到我們店內騷擾並恐嚇我們店長
    乙○○，我是來作證人的。（問：於何時？何地？如何發生請詳述？）於今十五
    日下午十八時三十分許，在我店（文林路一０一巷一號一樓）有男子甲○○前來
    我們門口大聲咆哮一直稱要找我們店長乙○○並想入內拉她出去，但被我擋住，
    而後甲○○便在店裏大小聲而後警察到來才將甲○○帶走。（問：你是否有聽到
    甲○○對乙○○說你給我出來你不出來我就給你好看等言詞？）是的，我有聽到
    甲○○說這句話。」等語〕、被告甲○○及被害人乙○○二人所生之子女黃韡驊
    〔詳見本院九十一年度家護字第八二號卷第十二頁至第十三頁九十一年四月十九
    日非訟事件筆錄稱：「（問：與兩造有無親屬或僱傭關係？）有，兩造是我的父
    母。（問：你父親是否會打你母親？）會，喝完酒心情不好就會打人，大約一、
    二星期會有一次在家裡打人，拳打腳踢都有，也會用東西丟人，是拿手機或杯子
    丟人，但我父親不會打我們兄弟姐妹，都是打我母親比較多。．．．（問：你父
    親最近一次打你母親是在何時？）大約一週前，上次是為了吃尾牙或金錢的事情
    爭吵，我父親都是打我母親後腦勺，但每次打的部位都不一樣，我母親說她的頭
    會暈。」等語〕均證述在卷，互核所述情節悉相符合，並有被害人乙○○九十一
    年一月二十五日民事暫時保護令聲請書狀（詳見本院九十一年度家護字第八二號
    卷）、臺北市政府警察局北投分局九十一年一月二十五日處理家庭暴力案件調查
    紀錄表（詳見本院九十一年度家護字第八二號卷）、被害人乙○○九十一年一月
    二十五日家庭暴力事件驗傷診斷書（詳見本院九十一年度家護字第八二號卷，載
    被害人乙○○受有頭枕部挫傷腫痛之傷害）、臺灣士林地方法院九十一年度暫家
    護字第三二號民事暫時保護令（詳見同署九十二年度偵字第四二七八號卷第三六
    頁，載相對人不得對被害人實施身體或精神上不法侵害之行為，相對人不得直接
    或間接對於被害人為下列聯絡行為：通話、騷擾。）、臺北市政府警察局北投分
    局九十一年三月七日北市警投分刑字第０九一六０六八三一００號函送執行被告
    甲○○、被害人乙○○民事暫時保護令執行紀錄表（詳見本院九十一年度家護字
    第八二號卷，載九十一年三月三日執行）、臺灣士林地方法院九十一年度家護字
    第八二號民事通常保護令（詳見同署九十二年度偵字第四二七八號卷第六頁及第
    二二頁至第二四頁，載相對人不得對被害人實施身體或精神上不法侵害之行為，
    相對人不得直接或間接對於被害人為下列聯絡行為：騷擾、通話。有效期間為十
    月。）、臺北市警察局北投分局保護令執行紀錄表（詳見同署九十二年度偵字第
    四二七八號卷第五頁，載九十一年六月十五日執行）、臺北市政府警察局士林分
    局處理家庭暴力案件現場報告表（詳見同署九十二年度偵字第四二七八號卷第二
    五頁，載被害人乙○○與被告甲○○在九十二年三月十五日十八時四十分，在臺
    北市○○路一０一巷一號一樓，因相對人要求被害人因何將居家用品搬走而發生
    ，在場人有陳艾倫）、九十二年三月十五日案發現場照片五張（詳見同署九十二
    年度偵字第四二七八號卷第二六頁至第二六頁背面）等附卷可稽，足證被告甲○
    ○所辯於前揭事實欄一（二）所示之時、地係其母親與之同往，並係其母親進入
    「金錢豹寵物店」與被害人乙○○講話，其僅有對被害人乙○○說你跟我回家，
    這麼多人站在這邊不好看云云，核非事實，參以被告甲○○業已供承有向被害人
    乙○○稱要被害人乙○○與其一同返家，卻又稱係其母親進入「金錢豹寵物店」
    與被害人乙○○講話，如其未進入「金錢豹寵物店」又如何與被害人乙○○講話
    ，如係其母親入內與被害人乙○○談話，其又何以自承有與被害人乙○○講話，
    顯互相矛盾而有瑕疵，顯係虛偽，無法採信。綜上所述，本件事證已臻明確，被
    告甲○○恐嚇、連續違反保護令之犯行洵堪認定，應予依法論科。
二、按家庭暴力防治法所稱「家庭暴力」，謂家庭成員間實施身體或精神上不法侵害
    之行為；所稱「騷擾」，謂任何打擾、警告、嘲弄或辱罵他人之言語、動作或製
    造使人心生畏怖情境之行為，該法第二條第一項、第三項定有明文。從而核被告
    甲○○於前揭事實欄一（一）之所為，係違反法院依家庭暴力防治法第十三條第
    二項第一款、第二款所為之禁止被告對於被害人實施家庭暴力行為、禁止被告直
    接或間接對於被害人騷擾行為之裁定，應依同法第五十條第一款、第二款之違反
    保護令罪處斷，又被告甲○○一行為同時違反禁止實施家庭暴力行為之保護令與
    禁止騷擾行為之保護令，係基於同一實施家庭暴力之犯意所為，乃屬實質上一罪
    ，應論以家庭暴力防治法第五十條第一款之違反禁止實施家庭暴力行為之保護令
    一罪。再核被告甲○○於前揭事實欄一（二）之所為，係違反法院依家庭暴力防
    治法第十三條第二項第一款、第二款所為之禁止被告對於被害人實施家庭暴力行
    為、禁止被告直接或間接對於被害人騷擾行為之裁定，應依同法第五十條第一款
    、第二款之違反保護令罪處斷，及刑法第三百零五條之恐嚇危害安全罪，被告甲
    ○○一行為同時違反禁止實施家庭暴力行為之保護令與禁止騷擾行為之保護令，
    係基於同一實施家庭暴力之犯意所為，屬實質上一罪，應論以家庭暴力防治法第
    五十條第一款之違反禁止實施家庭暴力行為之保護令罪一罪；再被告甲○○於前
    揭事實欄一（二）之以惡害相告被害人乙○○之行為，係以一行為觸犯違反禁止
    實施家庭暴力行為之保護令罪及恐嚇危害安全罪，係屬想像競合犯之裁判上一罪
    ，檢察官聲請簡易判決處刑書雖漏未論及被告甲○○所犯之恐嚇危害安全罪，然
    於聲請簡易判決處刑書之犯罪事實欄業已敘明，且與業經聲請簡易判決處刑之違
    反禁止實施家庭暴力行為之保護令罪，具有裁判上一罪之關係，本院自得予以論
    罪，並依刑法第五十五條之規定，從較重之違反禁止實施家庭暴力行為之保護令
    罪處斷。被告甲○○所犯上開事實欄一（一）、一（二）二次對被害人為精神上
    與身體上不法侵害之家庭暴力行為犯行，時間緊接、手法雷同，所犯係犯罪構成
    要件相同之罪，顯係基於概括犯意反覆為之，應依刑法第五十六條連續犯之規定
    ，論以一連續違反禁止實施家庭暴力行為之保護令罪，並依法加重其刑。又檢察
    官聲請簡易判決處刑書之犯罪事實雖未敘及被告甲○○所犯上開事實欄一（一）
    所載之犯行，然該部分事實與檢察官聲請簡易判決處刑書所載之一（二）犯罪事
    實既具有連續犯之裁判上一罪關係，自為起訴效力所及，本院亦得一併予以審究
    。
三、原審認被告所犯罪證明確，予以論罪科刑，固非無見。惟查上開併案審理部分，
    原審未及審酌，即有未合，又漏論被告恐嚇行為部分，亦有未洽。檢察官上訴意
    旨以前開併案部分漏未審酌事由執以指摘原判決不當，為有理由，自應由本院將
    原判決予以撤銷改判。爰審酌被告甲○○與被害人乙○○係夫妻關係，事後被告
    甲○○已與被害人乙○○達成和解〔詳見臺灣士林地方法院檢察署九十二年度偵
    字第四二七八號卷第四八頁背面被害人乙○○九十二年五月二十八日偵訊筆錄稱
    ：「（問：有何意見補充？）我搬出去住，已經跟甲○○和解了，他最近沒有再
    騷擾我了，我希望給他一次自新的機會。」等語、本院九十二年九月三十日準備
    程序筆錄稱：「（問：妳對本案有何意見？）我跟我先生還住在一起，婚姻關係
    還在存續中，我想原諒我先生。」等語〕，及被告之素行、犯罪之動機、目的、
    手段、對被害人所生之危害、犯後態度等一切情狀，衡處如主文所示之刑，並諭
    知易科罰金之折算標準，以資警惕。又查被告甲○○前未曾受有期徒刑以上刑之
    宣告，此有臺灣士林地方法院檢察署刑案資料查註紀錄表及臺灣高等法院被告全
    國前案紀錄表在卷可按，其因一時失慮，致觸犯本案犯行，且被告甲○○犯後尚
    有悔意，被害人乙○○亦於本院調查時當庭陳明願原諒被告甲○○等語，被告甲
    ○○經此教訓，當知所警惕而無再犯之虞，本院綜核其個人及家庭環境各情，因
    認其所受刑之宣告，以暫不執行為適當，故併諭知緩刑二年，用啟自新。末查，
    犯家庭暴力罪而受緩刑之宣告者，依家庭暴力防治法第三十條第一項之規定，在
    緩刑期內應付保護管束，爰併為緩刑期內交付保護管束之諭知。又因被告屢有實
    施家庭暴力之行為，爰命於其保護管束期間，應遵守如附表所示之事項，俾免再
    度侵害被害人，以觀後效。
據上論斷，應依刑事訴訟法第四百五十五條之一第一項、第三項、第三百六十九條第
一項前段、第三百六十四條、第二百九十九條第一項前段，家庭暴力防治法第五十條
第一款、第三十條第一項、第二項，刑法第三百零五條、第十一條、第五十六條、第
五十五條、第四十一條第一項、第七十四條第一款，罰金罰鍰提高標準條例第一條前
段、第二條，判決如主文。
本案經檢察官曾淑華到庭執行職務
中      華      民      國      九十二      年      十    月   二十九   日
                                        臺灣士林地方法院刑事第三庭
                                        審判長法  官  雷  雯  華
                                              法  官  王  俊  雄
                                              法  官  李  育  仁
右正本證明與原本無異。
本件判決不得上訴。
                                              書記官  李  家  敏
中      華      民      國      九十二      年      十    月    三十    日
附錄本判決論罪科刑法條之依據：
家庭暴力防治法第五十條第一款：
  違反法院依第十三條、第十五條所為之下列裁定者，為本法所稱之違反保護令罪，
  處三年以下有期徒刑、拘役或科或併科新台幣十萬元以下罰金︰
  一、禁止實施家庭暴力行為。
中華民國刑法第三百零五條：
 (恐嚇危害安全罪)
  以加害生命、身體、自由、名譽、財產之事，恐嚇他人致生危害於安全者，處二年
  以下有期徒刑、拘役或三百元以下罰金。
附表：
一、被告不得對被害人乙○○實施身體或精神上不法侵害之行為。
二、禁止對被害人乙○○為直接或間接之騷擾、接觸、通話或其他聯絡行為。


司法院資訊處製作；財團法人民間司法改革基金會備份。
